臺灣高等法院臺南分院刑事裁定
109年度聲字第729號
聲請人  即
聲明異議人  施清輝





代  理  人  李明洳律師
上列聲明異議人即受刑人因違反肅清煙毒條例案件，對臺灣臺南
地方檢察署檢察官撤銷假釋執行殘刑之執行指揮（106年執更緝
字第142號），聲明異議，本院裁定如下：
    主  文
臺灣臺南地方檢察署檢察官106年8月1日106年執更緝字第142號
執行指揮書撤銷。
其他聲請駁回。
    理  由
一、聲明異議意旨略以：聲明異議人即受刑人（下稱異議人）施
    清輝因違反肅清煙毒條例案件，經本院83年度上訴字第986
    號判處無期徒刑，及經最高法院83年度台覆字第263號駁回
    上訴確定，並依臺灣臺南地方檢察署（下稱臺南地檢署）執
    行指揮入監服刑；嗣假釋出獄後因另犯不能安全駕駛致生公
    共危險罪，經臺灣臺南地方法院103年度交簡字第3212號判
    處有期徒刑3月確定；法務部遂依據刑法第78條第1項規定撤
    銷其假釋，並由臺南地檢署檢察官以106年執更緝字第142號
    （下稱系爭指揮書，聲請狀誤載為103年度執字第8110號，
    經代理人更正，詳見本院刑事案件電話紀錄查詢表），執行
    殘刑。惟因刑法第78條第1項之規定有違憲之虞，其他法院
    已有停止審判聲請釋憲之前例，爰具狀聲明異議及聲請停止
    審判聲請釋憲等語。
二、按「受刑人或其法定代理人或配偶以檢察官執行之指揮為不
    當者，得向諭知該裁判之法院聲明異議。」刑事訴訟法第48
    4條定有明文。聲明異議人主張其因違反肅清煙毒條例案件
    ，前經本院以83年度上訴字第986號判處無期徒刑，經最高
    法院諭知原判決核准確定在案，經本院調取該執行卷宗核查
    無誤；異議人向諭知罪刑裁判主文之本院，就系爭指揮書之
    執行，聲明異議，揆諸上開規定，本院有管轄權。
三、刑法第78條之規定，經司法院109年11月6日公布釋字第796
    號解釋文，謂：「刑法第78條第1項本文規定：『假釋中因故
    意更犯罪，受有期徒刑以上刑之宣告者，於判決確定後6月
    以內，撤銷其假釋。』不分受假釋人是否受緩刑或6月以下有
    期徒刑之宣告，以及有無基於特別預防考量，使其再入監執
    行殘刑之必要之具體情狀，僅因該更犯罪受有期徒刑以上刑
    之宣告，即一律撤銷其假釋，致受緩刑或6月以下有期徒刑
    宣告且無特別預防考量必要之個案受假釋人，均再入監執行
    殘刑，於此範圍內，其所採取之手段，就目的之達成言，尚
    非必要，牴觸憲法第23條比例原則，與憲法第8條保障人身
    自由之意旨有違；應自本解釋公布之日起失其效力。上開規
    定修正前，相關機關就假釋中因故意更犯罪，受緩刑或6月
    以下有期徒刑宣告者，應依本解釋意旨，個案審酌是否撤銷
    其假釋。」；法務部、檢察官等機關，依刑法第78條所為對
    異議人之撤銷假釋、所為系爭指揮書之執行，就假釋期間故
    意再犯之罪係受6月以下有期徒刑宣告而得易刑處分情形、
    有無特別預防考量，即應依比例原則，審酌個案有無撤銷假
    釋執行殘刑之必要性，始謂允當。
四、經查：
(一)異議人自98年1月8日假釋出監，假釋期間因於犯酒後駕車公
    共危險案件，經判處罰金刑確定，又於103年間再犯酒後駕
    車公共危險罪，經判處有期徒刑3月，如易科罰金，以新臺
    幣1千元折算1日，經法務部103年12月10日法授矯字第10301
    151690號撤銷假釋，由臺南地檢署檢察官指揮執行，並做成
    系爭指揮書執行殘刑25年，經本院調取該執行卷宗核查無誤
    ；檢察官系爭指揮書之執行，就異議人於假釋期間所犯之罪
    ，係受6月以下有期徒刑宣告且得易刑處分之個案情狀，未
    審酌有無執行殘刑之必要性，自有欠妥適。
(二)特別預防考量之目的，係指依行為人人格之個別危險性目的
    考量；異議人於假釋期間所犯6月以下有期徒刑宣告之罪刑
    ，雖有罔顧用路人車安全之危險性，然於該案係騎乘機車行
    駛，為警攔檢並測試口中呼氣之酒精濃度為每公升0.33毫克
    ，並無肇事造成用路人車安全之實害，酒精濃度非高，侵害
    社會法益情節非重，則異議人此類犯罪特質，並非人格上有
    積極侵害他人之個別危險性，欠缺特別預防之情狀。
五、從而，檢察官於做成系爭指揮書時，未及依釋字第796號解
    釋意旨，審酌異議人假釋期間所犯之罪，係6月以下有期徒
    刑而得易科罰金之罪，刑期亦不過3月，倘因此撤銷其假釋
    ，執行其殘刑25年，顯有超過其應負擔罪責之必要，容有未
    當之處。異議人以前詞指摘系爭執行指揮書之執行不當，為
    有理由，應由本院撤銷。至於檢察官是否停止執行，由檢察
    官重行審酌後指揮之。
六、異議人聲請停止審判聲請釋憲部分，既經司法院做成釋字第
    796號解釋，此部分之聲請為無理由，應予駁回。
據上論斷，依刑事訴訟法第412條、第413條前段，裁定如主文。
中　　華　　民　　國　　109 　年　　11　　月　　13　　日
                  刑事第四庭  審判長  法  官  郭玫利
                                      法  官  陳金虎
                                      法  官  蔡廷宜　　
以上正本證明與原本無異。
如不服本裁定，應於收受本裁定後五日內向本院提出抗告狀。
　　　　　　　　　　　　　　　　　　書記官  葉宥鈞
中　　華　　民　　國　　109 　年　　11　　月　　13　　日